【裁判字號】    97,訴,176
【裁判日期】    970910
【裁判案由】    確認抵押權不存在
【裁判全文】
臺灣宜蘭地方法院民事判決               97年度訴字第176號
原      告  甲○○
訴訟代理人  吳朝松
被      告  乙○○
上列當事人間確認抵押權不存在事件，本院於97年8月26日言詞
辯論終結，判決如下：
    主  文
被告應將原告所有坐落宜蘭縣頭城鎮○○○段武營小段二０二之
一、二０三、二０六之五二地號土地，權利範圍各五六分之一，
於民國七十三年由宜蘭縣宜蘭地政事務所字第００八七九八號收
件，於民國七十三年九月二十六日所為權利價值為最高限額新台
幣壹佰伍拾萬元之抵押權登記予以塗銷。
訴訟費用新台幣壹萬伍仟捌佰伍拾元由被告負擔。
    事實及理由
一、按訴狀送達後，原告不得將原訴變更或追加他訴；但擴張應
    受判決事項之聲明，或被告對於訴之變更或追加無異議，而
    為本案之言詞辯論者，視為同意變更或追加，民事訴訟法第
    255條第1項前段、第1項第3款、第2項分別定有明文。原告
    起訴第一項原聲明確認被告乙○○對宜蘭縣頭城鎮○○○段
    武營小段202之1、203、206之52地號土地，所設定權利範圍
    各五十六分之一之抵押權不存在。嗣於審理中，擴張為如主
    文第一項所示，被告對於原告擴張應受判決事項之聲明無異
    議，並為本案之言詞辯論，故原告所為之擴張應受判決事項
    之聲明，自應准許。
二、原告起訴主張：緣坐落宜蘭縣頭城鎮○○○段武營小段202
    之1、203、206之52地號土地（以下稱系爭土地），原告應
    有部分為56分之1，系爭土地係原告繼承取得，並由其夫吳
    居火持向原告抵押借款，抵押權擔保之債權清償日期為72年
    6月30日，而權利人即被告至87年6月30日未為請求，已滿15
    年，其請求權即因時效完成而消效，被告復未於5年內實行
    其抵押權，則系爭抵押權至92年6月30日後業已消滅，爰依
    據民法第767條物上請求權之法律關係，請求被告塗銷系爭
    抵押權登記等語，並聲明：如主文第一項所示。
三、被告方面：對於原告上開主張並不爭執。
四、得心證之理由：
（一）按請求權，因15年間不行使而消滅；又消滅時效，自請求
      權可行使時起算。而以抵押權擔保之債權，其請求權已因
      時效而消滅，如抵押權人於消滅時效完成後，五年間不實
      行其抵押權者，其抵押權消滅，民法第125條本文、第128
      條前段、第880條分別定有明文。
（二）原告主張之上述事實，業據其提出系爭土地之土地登記謄
      本為證，而被告對原告上開主張復未爭執，堪信屬實。查
      系爭抵押權所擔保之債權既已罹於15年之消滅時效，被告
      亦未於時效完成後5年內實行抵押權，則參照前開之規定
      ，系爭抵押權依法即屬消滅。
五、綜上，本件原告依據物上請求權之法律關係，請求被告將系
    爭土地上之系爭抵押權登記予以塗銷，為有理由，應予准許
    。
六、訴訟費用負擔之依據：民事訴訟法第78條。
中    華    民    國    97    年    9     月    10    日
                  臺灣宜蘭地方法院民事庭
                      法  官  林楨森
正本與原本無異。
如不服本判決應於判決送達後20日內提出上訴狀（須附繕本）。
中    華    民    國    97    年    9     月    11    日
                      書記官  邱美龍


司法院資訊處製作；財團法人民間司法改革基金會備份。
